【裁判字號】    95,上易,283
【裁判日期】    950718
【裁判案由】    傷害
【裁判全文】
臺灣高等法院高雄分院刑事判決
上  訴  人
即  被  告  乙○○
                      樓
指定辯護人  本院公設辯護人  李佩娟
上列上訴人因傷害案件，不服臺灣高雄地方法院94年度訴字第36
09號中華民國95年3 月28日第一審判決（起訴案號：臺灣高雄地
方法院檢察署94年度偵字第16500 號），提起上訴，本院判決如
下：
    主  文
上訴駁回。
    事  實
一、被告乙○○前於民國92年間因妨害自由案件，經台灣本院92
    年度上訴字第676 號判決、最高法院92年台上字第5150號判
    決判處有期徒刑8 月，於93年11月10日執行完畢。詎其仍不
    知警惕，於94年5 月2 日凌晨2 時30分許，前往其前女友買
    美鳳位於高雄縣大社鄉翠屏村中興四巷3 號之住處，見甲○
    ○正為趴在房間臥舖上之買美鳳按摩，竟心生嫉妒，基於傷
    害之犯意，反手握持已擊破瓶底之保力達B 玻璃瓶，侵入屋
    內並潛行至甲○○身後（其中侵入住宅部分未據告訴），並
    以該保力達B 玻璃瓶破碎部分朝甲○○之前胸上方處刺1 下
    ，致甲○○因而受有頸部割傷約長7 公分、前胸4 處割傷（
    各長約2 公分、2 公分、6 公分、1 公分）。待其欲刺第 2
    下時，因甲○○側身抬起雙手阻擋，而割傷甲○○之手臂，
    致甲○○受有右前臂割傷11×1 公分、左前臂割傷15×4 公
    分之傷害。嗣其因遭買美鳳起身喝斥，始罷手逃逸，並遺留
    一保力達B 玻璃瓶瓶口握把之玻璃碎片於現場（該保力達 B
    玻璃瓶碎片未經扣案）。
二、案經被害人甲○○訴由高雄縣政府警察局仁武分局報告臺灣
    高雄地方法院檢察署檢察官偵查起訴。
    理  由
壹、程序方面:
一、按刑事訴訟法第159 條之4 規定「除前三條之情形外，下列
    文書亦得為證據：一除顯有不可信之情況外，公務員職務上
    製作之紀錄文書、證明文書。二除顯有不可信之情況外，從
    事業務之人於業務上或通常業務過程所須製作之紀錄文書、
    證明文書。三除前二款之情形外，其他於可信之特別情況下
    所製作之文書。」本案卷附財團法人義大醫院就告訴人甲○
    ○所受傷勢出具之診斷證明書及病歷，係從事醫療救護之人
    員，於救治被告之過程中，本於其專業業務上或通常業務過
    程所須製作之文書，經查亦無顯不可信之情況，上開文書應
    具有證據能力。
二、本案偵查卷附中華電信股份有限公司行動通信分公司就被告
    所持門號0000000000手機於94年5 月2 日凌晨之通聯狀況，
    所提供之行動電話通話資料查詢明細表，乃電信公司出於營
    業之需要，以其基地台通訊設備收發電信訊號之結果所為日
    常性地、機械性地連續記載，係屬刑事訴訟法第159 條之 4
    第2 款規定從事業務之人於通常業務過程所製作之紀錄文書
    ，自得為證據。另中華電信股份有限公司行動通信分公司就
    其所設基地台之通話涵蓋範圍函覆本院之95 年1月26日行維
    三字第0950000048號函文，乃電信業者出於營業之需要，為
    確保其業務之正常運作，就其所設立之基地台通訊電波收、
    發話功率範圍所為記載，係屬刑事訴訟法第159 條第2 款規
    定從事業務之人於業務上所製作之證明文書，得為證據。
貳、實體方面:
一、被告經合法傳喚，雖未於本院到庭陳述，惟原審訊據上訴人
    即被告乙○○否認傷害之犯行，辯稱：「我於案發時並不在
    場」云云。
二、經查：
  (一)前揭犯罪事實，業據證人即告訴人甲○○於原審法院審理中
    證稱：「（94年5 月2 日凌晨）我從屋外的腳步聲聽出來是
    被告，當時房間的門沒有關、鐵門也沒有關，我看見被告躲
    在門後探頭看屋內，我將此事告訴買美鳳，詎我欲轉頭起身
    時，被告即刺我，…連續刺了兩下，買美鳳見狀起身斥責被
    告，被告就逃走了，…被告第1 下刺我右頸部，…當時被告
    將左手放在我之左肩上，以右手刺我，我以雙手阻擋，兩手
    都被刺傷，當時刺到動脈（實為表淺靜脈，理由後述），流
    血不止，滿地都是血，後來我看到保力達B 玻璃瓶的瓶口握
    把掉在現場，我才知道被告係以該玻璃瓶刺我」等語（見原
    審卷第79- 80頁），證人買美鳳於原審證稱：「（94年5 月
    2 日）凌晨2 時許，我因肩膀酸痛，而請甲○○幫我按摩肩
    膀，我趴著由被害人幫我推拿，當時我住處鐵門沒有拉下，
    …被告從門外衝進來，不知道拿著什麼東西，從甲○○的背
    面襲擊甲○○，…我起身時看到被害人的手臂在流血，甲○
    ○還指出其頸部也受了傷，…（案發後）現場地上留有保力
    達B 瓶子的玻璃碎片…，案發前甲○○有告訴我，外面有人
    ，好像是被告」等語（見原審卷第73-74 、77頁），經核證
    人甲○○、買美鳳就案發經過所為證述大致相符，應屬信實
    。告訴人甲○○因遭被告以保力達B 玻璃瓶之銳利邊緣刺傷
    ，而受有頸部長約7 公分之割傷、右前臂割傷11×1 公分、
    左前臂割傷15×4 公分、前胸割傷四處（各長約2 公分、 2
    公分、6 公分、1 公分）及出血性休克之傷害，亦有卷附財
    團法人義大醫院診斷證明書1 紙及該醫院94年8 月25日義醫
    字第09400707號函覆病歷1 份可稽（見偵查卷第12、50頁）
    ，被告前於揭時、地持擊破之保力達B 玻璃瓶銳利邊緣刺傷
    告訴人之事實，已甚顯明。
  (二)被告於原審固辯稱：「我於案發時、地並不在場」云云。但
    查，被告於檢察官偵查中先供述：「94年5 月2 日凌晨我在
    海邊路之家中（即高雄市○○區○○路42號4 樓）睡覺」（
    見偵查卷第38頁）；嗣於原審法院準備程序進行中則改稱：
    「94年5 月2 日我分別於凌晨零時許及凌晨1 時許，在高雄
    縣大社鄉嘉興村嘉興4 號之租屋處打電話給我女友梁清琴，
    通話約半小時，我打完電話後即留在租屋處，直到當日上午
    6 時許始離開該租屋處」等語（見原審卷第40- 41頁），足
    見被告就案發當時其行蹤之供述，已前後矛盾，而不可採。
    另被告於原審法院準備程序中坦承「門號0000000000號手機
    係我持有、使用中」（見原審卷第54頁），依上開手機之通
    聯紀錄顯示，被告於94年5 月2 日凌晨2 時13分許及同日凌
    晨2 時14分許均曾持上開手機透過設於高雄縣大社鄉○○路
    39號13樓屋突物之基地台發話，而本件案發地點高雄縣大社
    鄉翠屏村中興四巷3 號，適在該基地台之發話涵蓋範圍內，
    分別有中華電信行動電話通話資料查詢明細表1 件、中華電
    信股份有限公司行動通信分公司95年1 月26日行維三字第09
    50000048號函1 份在卷可按（見偵查卷第59頁、原審卷第61
    頁），足徵被告於本件案發時點（即94年5 月2 日凌晨 2時
    30分許）確實在本件案發地附近之事實，已甚顯明。被告雖
    另提出預付卡扣款記錄表1 份，辯稱：「依該扣款記錄表記
    載，我於94年5 月2 日凌晨2 時至2 時30分間並未與人通話
    」云云。惟上開預付卡扣款紀錄僅係就有應答且計費之通話
    所為紀錄，並非預付款之詳細使用情形，業經該預付卡扣款
    紀錄表之說明欄記載甚明（見原審卷第58頁），比對前開手
    機通聯紀錄記載，被告於94年5 月2 日凌晨2 時13分許及同
    日2 時14分許所撥打之兩通電話，其通話秒數均為零，可見
    電話並未接通，自不加以計費，是以被告提出之預付卡扣款
    紀錄並不足以證明被告不在場。告訴人即證人甲○○復證述
    ：「我於遭被告刺傷前先聽見被告之腳步聲，嗣即看見被告
    躲在買美鳳住處門後往內窺探，…我於本次案發前曾在買美
    鳳之住處與被告見面兩次，因被告都是在凌晨來找買美鳳，
    被告之腳步聲很特別，很容易辨識」等語明確（見原審卷第
    81- 82頁），證人買美鳳雖證稱：「我僅看到被告的背影」
    等語（見原審卷第74頁），然而證人買美鳳係被告之前女友
    ，與被告交往時間長達3 年，案發時與被告分手約1 個多月
    等情，則為被告供承在卷（見原審卷第79頁），是以證人買
    美鳳對被告之背面身形應已相當熟悉，當無誤判之可能。被
    告復未能提出其他證據以作為其不在場之佐據，被告前開辯
    詞殊無足採。
  (三)綜上所述，本件事證已臻明確，被告於首揭時、地手持保力
    達B 玻璃瓶，以該玻璃瓶瓶底碎裂之尖銳邊緣刺傷告訴人之
    犯行，洵堪認定。
三、核被告所為，係犯刑法第277 條第1 項之傷害罪。公訴人雖
    認被告持保力達B 玻璃瓶刺傷告訴人之舉，係犯刑法第 271
    條第1 項、第3 項之殺人未遂罪。然查：(一)殺人與傷害人致
    死之區別，應以有無殺意為斷，其受傷之多寡，及是否為致
    命之部位，有時雖可藉為認定有無殺意之心證，究不能據為
    絕對標準，有最高法院18年上字第1309號判例要旨足資參照
    。本件告訴人甲○○雖指訴被告當時係朝我頸部攻擊云云，
    然案發時買美鳳所在臥舖之房間內並未點燈，且光線昏暗，
    業據證人買美鳳及告訴人甲○○於原審法院審理中證述明確
    （見原審卷第75、82頁），而告訴人之頸部左側雖有長達 7
    公分之裂傷，然該傷口不深，告訴人於遭刺傷之際之所以大
    量出血，乃因其雙臂之表淺靜脈（告訴人誤為動脈）遭砍斷
    所致，但經壓迫止血即獲控制，告訴人於就醫急診時，並未
    昏迷休克，意識狀態清醒，並無立即致死之危險，有財團法
    人義大醫院94年8 月25日義醫字第09400707 號 函覆病歷、
    照片及說明在案可佐（見原審卷第41、49頁），從而，被告
    在昏暗中自告訴人背後朝告訴人之前胸攻擊，固第一擊就傷
    及被告頸部，然該次刺擊之力道尚不足以造成致命傷害，況
    佐以甲○○前胸部分受有4 處割傷（各長約2公 分、2 公分
    、6 公分、1 公分），割傷位置散布之位置，適與保力達 B
    玻璃瓶破碎瓶底面積大致相符，足見被告於案發時之第一擊
    所欲傷害告訴人之身體部位，係在前胸，而於施行攻擊之過
    程中傷及告訴人頸部，尚難遽認被告係以刎頸之方式故意攻
    擊告訴人之頸部要害。(二)又告訴人甲○○固於原審法院審理
    中證稱：「被告於攻擊我時曾叫嚷要讓我死」云云（見原審
    卷第79頁）。惟證人買美鳳於原審法院審理中則證稱：「（
    案發當時）並未聽聞任何聲音」等語，其於偵查中亦證稱：
    「並未聽到被告喊『給你死』（台語）」等語明確（見原審
    卷第77頁、偵查卷第29頁）。是被告行兇時究有無置告訴人
    於死地之意欲，已非無疑。輔以被告行兇時所持兇器係瓶底
    破裂之保力達B 玻璃瓶，此為告訴人甲○○與證人買美鳳一
    致指認無誤（原審卷第77 、80 頁），然對照告訴人甲○○
    所受頸部及胸部之割傷長寬、深度，雖傷口較長，但均為表
    淺傷（見原審卷第46頁），益徵被告所持上開兇器並不足以
    在告訴人之頸部及胸部造成致命之要害。本件尚難僅憑告訴
    人甲○○之片面指述逕認被告攻擊告訴人時已有殺人之犯意
    。(三)綜上，本件被告於案發時雖持保利達力B 玻璃瓶之破裂
    瓶底刺向告訴人，然既無證據足認其有殺人之犯意，公訴人
    認被告涉有殺人未遂罪云云，尚有誤會，惟起訴之基本社會
    事實同一，自得變更起訴法條審理之。
四、被告前於91年間因涉犯妨害自由案件，經本院92年度上訴字
    676 號判決、最高法院92年台上字第5150號判決判處有期徒
    刑8 月，於93年11月10日執行完畢，有台灣高等法院被告全
    國前案記錄表1 份在卷可稽（見原審卷第7 頁），其受有期
    徒刑執行完畢後，5 年以內故意再犯有期徒刑以上之本罪，
    刑法於94年2 月2 日修正公布，95年7 月1 日施行，不論依
    修正前之刑法第47條，或修正後之刑法第47條第1 項之規定
    ，均構成累犯，對被告而言並無有利或不利之情形，自不生
    新舊法比較之問題，應逕依修正前之刑法第47條，論以累犯
    ，並加重其刑。
五、原審依第277 條第1 項、第47條，罰金罰鍰提高標準條例第
    1 條前段，並審酌被告係累犯，為情生妒，猝然自背後攻擊
    告訴人，惡性重大，犯後復飾詞狡辯，否認犯行，全無悔意
    ，其對告訴人所肇致之傷害非輕，迄今未與告訴人和解之態
    度等一切情狀，量處有期徒刑1 年8 月，以資懲儆。復敘明
    本件被告持以行兇之保力達B 玻璃瓶無法證明為被告所有，
    且未扣案，爰不予宣告沒收等語。認事用法尚無不合，量刑
    亦稱妥適，被告上訴意旨未具理由，空言指摘原判決不當，
    並無可取，為無理由，應予駁回。
六、被告經合法傳喚，無正當理由不到庭，爰不待其陳述逕行判
    決。
據上論斷，應依刑事訴訟法第368條、第371條，判決如主文。
本案經檢察官彭南雄到庭執行職務。
中    華    民    國    95    年    7     月    18    日
                  刑事第二庭    審判長法  官  林正雄
                                      法  官  黃壽燕
                                      法  官  陳啟造
以上正本證明與原本無異。
本判決被告不得上訴。
檢察官如不服本判決應於收受本判決後10日內向本院提出上訴書
狀，其未敘述上訴理由者，並得於提起上訴後10日內向本院補提
理由書狀（均須按他造當事人之人數附繕本）「切勿逕送上級法
院」。
中    華    民    國    95    年    7     月    19    日
                                      書記官  黃琳群
附錄本判決論罪科刑法條：
中華民國刑法第277條
傷害人之身體或健康者，處三年以下有期徒刑、拘役或一千元以
下罰金。
犯前項之罪因而致人於死者，處無期徒刑或七年以上有期徒刑；
致重傷者，處三年以上十年以下有期徒刑。
項前段加重其刑。


司法院資訊處製作；財團法人民間司法改革基金會備份。
